【裁判字號】    97,易,1728
【裁判日期】    971203
【裁判案由】    違反商標法
【裁判全文】
臺灣彰化地方法院刑事判決              97年度易字第1728號
公  訴  人  臺灣彰化地方法院檢察署檢察官
被      告  乙○○
上列被告因違反商標法案件，經檢察官提起公訴（九十七年度偵
字第七九七二號），本院判決如下：
    主    文
乙○○明知為未得商標權人同意，於同一商品，使用相同之註冊
商標之商品而意圖販賣而陳列，處拘役肆拾日，如易科罰金，以
新臺幣壹仟元折算壹日。
扣案之仿冒「ＬＶ」商標之皮夾貳只，沒收。
    犯罪事實
一、乙○○明知「ＬＶ」之商標名稱及圖樣，係法商丙○○○○
    ○○○公司向我國經濟部智慧財產局申請註冊，於專用期間
    內，就所指定之手提箱袋、旅行箱袋、皮夾等商品，取得商
    標專用權，現仍在商標專用期限內，並知悉其偕同妹妹於民
    國九十四、九十五年間，在新竹市火車站圓環附近某商店所
    購買使用「ＬＶ」商標之皮夾二只，係未經丙○○○○○○
    ○公司之同意或授權，而與丙○○○○○○○公司所生產或
    授權製造之同一或類似商品，使用相同註冊商標之仿冒品。
    詎仍意圖販賣，於九十七年（起訴書誤載為九十六年）七月
    十四日十九時十八分許，在其位於彰化縣田中鎮○○街十七
    號居所，利用電腦上網連線至ＹＡＨＯＯ奇摩拍賣網站，以
    「ｍａｙ－１００３」帳號，在該網站網頁上，刊登各以新
    臺幣（下同）一千元之價格，販售仿冒該二只「ＬＶ」皮夾
    之圖片與訊息，供不特定人上網瀏覽及出價購買，以此方式
    意圖販賣而陳列前揭商品，侵害丙○○○○○○○公司之商
    標專用權。嗣經警方上網瀏覽發覺有異，乃基於破獲不法犯
    罪之意思，佯以顧客下標購買並約定見面交付，於九十七年
    七月十六日十四時許，其持上開二只仿冒皮夾依約前往彰化
    縣田中鎮○○路三八０號前交付貨品之際，為警當場逮捕查
    獲，並扣得該仿冒皮夾二只。
二、案經彰化縣警察局芳苑分局報請臺灣彰化地方法院檢察署檢
    察官偵查起訴。
    理    由
一、證據能力部分：
    本案下列引用之供述及非供述證據，經本院依法踐行調查證
    據程序，公訴人及被告乙○○均不爭執各該證據之證據能力
    ，且亦查無依法應排除其證據能力之情形，是後述所引用證
    據之證據能力皆無疑義，合先敘明。
二、認定犯罪事實所憑之證據及理由：
    訊據被告乙○○固坦承於上開時、地在電腦網路上拍賣該二
    只「ＬＶ」皮夾等情事，惟矢口否認有何違反商標法之犯行
    ，辯稱：該二只皮夾是其陪妹妹到新竹買的，其妹單獨去結
    帳後就送給其，其不知二只皮夾價錢多少，也不知是仿冒品
    ，其於警員問皮夾是否Ａ＋時，係順警員問話回答，指材質
    蠻好之意云云。經查：
(一)被告所販賣之上開二只皮夾，其上有「ＬＶ」之商標圖樣，
    且來源不明，品質、製工均粗糙，材質、配件與原廠不同，
    價格與原廠相差懸殊，該樣式之真品皮夾每只一萬五千元等
    情，業據證人即告訴代理人甲○○於警詢中證述前揭皮夾二
    只確屬仿冒「ＬＶ」商標之商品無訛，並有鑑定報告、經濟
    部智慧財產局商標資料檢索服務列印資料、網路拍賣資料、
    查扣物估價表、照片七幀在卷可稽，復有仿冒之「ＬＶ」皮
    夾二只扣案足佐。
(二)「ＬＶ」商標乃國際知名之精品名牌，丙○○○○○○○公
    司將此商標廣泛用於包包、提袋等高價商品於國內販售有年
    ，不僅在精品店或部分大型百貨公司設有專櫃販售，且「Ｌ
    Ｖ」商標產品之平面廣告亦散見於國內知名雜誌之封底及內
    頁，被告正值青年，具大專以上學歷，有相當之社會經歷，
    對該「ＬＶ」商標之皮夾係屬經商標註冊之高價商品事實，
    自難諉為不知。又被告自九十二年起至九十七年七月間陸續
    於ＹＡＨＯＯ奇摩拍賣網站刊登拍賣訊息或下標購物，期間
    並有多筆交易及與買家或賣家之問答、評價紀錄，此有卷附
    被告提出之帳號「ｍａｙ－１００３」買賣紀錄得參，足見
    被告接觸網路拍賣已有相當之時間，而觀諸被告前揭「ＬＶ
    」皮夾於九十七年七月十四日刊登時，與買家有「買家：第
    一個好像是有用過？二個都是Ａ＋品嗎」，「賣家：沒有用
    過，但沒有盒子，都是Ａ＋品」之問答內容，亦有本案網路
    拍賣資料存卷可考，衡諸一般用語，Ａ貨即指仿冒之貨品，
    被告為具有一定社會經驗之成年人，非年少無知、孤陋寡聞
    之徒，又有多年網路拍賣及購物經驗，對此當有所認識，應
    無無從區別「正品」與「Ａ貨」之可能，再者，現今仿冒名
    牌商品而以低價販賣者比比皆是，所在多有，亦不得僅因被
    告並未訂定高額之售價，即謂其欠缺仿品之認識。綜上，被
    告前揭所辯，要無可採。
(三)本案事證明確，被告上開犯行，堪以認定，應依法論科。
三、論罪科刑部分：
    按商標法第八十二條所稱「意圖販賣而陳列」之犯罪態樣，
    固以行為人將侵害商標專用權之商品直接陳列於貨架上為其
    典型，然隨時代變遷及交易型態之改變，毋庸藉助實體銷售
    通路而透過網際網路進行商品交易，從中降低店租及庫存成
    本，已成現今邁入資訊時代之重要趨勢。是以前揭商標法「
    陳列」之定義自不得仍侷限於傳統類型，在並未逸脫文義解
    釋之範圍內，應依其法條規範意旨而為適度調整。而當行為
    人將所欲販售之商品外型或其細微設計，藉由單一或不同角
    度進行拍攝呈現影像，並張貼於拍賣網站之網頁上，使不特
    定多數人皆可直接瀏覽觀看上開影像並挑選所需商品時，行
    為人既已對於其所侵害之商標圖樣有所主張，相對一方之買
    家亦可清楚辨識表彰該項商品來源之商標，就商標法所揭示
    之保障商標權及消費者利益之立法目的而言，上開交易模式
    所達成之效果實與在貨架上陳設擺放商品無異，仍屬商標法
    第八十二條所稱之「意圖販賣而陳列」行為，並受相同之法
    律規範。從而，核被告所為，係犯商標法第八十二條明知為
    未得商標權人同意於同一商品使用相同之註冊商標之商品而
    意圖販賣而陳列罪。至於被告雖將上開仿冒商品賣予員警，
    惟員警係基於破獲犯罪之目的出資虛偽應買，與一般商品交
    易買賣雙方均具有對價交換之真意不符，自無從認為被告所
    為已達於同條「販賣」之行為階段，而不得以販賣罪名相繩
    。爰審酌被告犯罪之動機、目的係為圖自己經濟上之利益，
    其不顧他人合法取得商標專用權之權益，率爾販售仿冒商標
    之商品，對於商品交易市場之公平競爭秩序已生不利之影響
    ，復於偵審期間一再否認犯罪，惟考量被告素行良好，並無
    不良刑案前科紀錄，有臺灣高等法院被告前案紀錄表一份在
    卷足憑，且被告所意圖販售陳列之商品僅有二只皮夾，對商
    標權人侵害之價值非鉅等一切情狀，量處如主文所示之刑，
    併諭知易科罰金之折算標準，以示懲儆。扣案之仿冒「ＬＶ
    」皮夾二只，係被告犯商標法第八十二條之罪所販賣之商品
    ，應依同法第八十三條之規定，不問屬於被告與否，宣告沒
    收。另被告所有供其販賣仿冒商標商品用之電腦主機未據扣
    案，本院審酌對供犯罪所用之物，具有刑罰之本質，可視為
    特殊形態之財產刑，該電腦主機既非專供犯罪所用，復未據
    扣案，檢察官亦未聲請宣告沒收，對之諭知沒收，有違比例
    性，自無宣告沒收之必要，附此敘明。
據上論斷，應依刑事訴訟法第二百九十九條第一項前段，商標法
第八十二條、第八十三條，刑法第十一條、第四十一條第一項前
段，判決如主文。
本案經檢察官賴志盛到庭執行職務。
中    華    民    國    97    年    12    月    3     日
                  刑事第五庭  法  官  周  莉  菁
以上正本證明與原本無異。
如不服本判決應於收受送達後10日內向本院提出上訴書狀，並應
敘述具體理由；其未敘述上訴理由者，應於上訴期間屆滿後20日
內向本院補提理由書 (均須按他造當事人之人數附繕本)「切勿
逕送上級法院」。
告訴人或被害人對於判決如有不服具備理由請求檢察官上訴者，
其上訴期間之計算係以檢察官收受判決正本之日期為準。
中    華    民    國    97    年    12    月    9     日
                              書記官  卓  俊  杰
附錄本判決論罪科刑法條：
商標法第82條：
明知為前條商品而販賣、意圖販賣而陳列、輸出或輸入者，處一
年以下有期徒刑、拘役或科或併科新臺幣五萬元以下罰金。


司法院資訊處製作；財團法人民間司法改革基金會備份。
